智慧財產及商業法院民事判決  
110年度民著訴字第124號
原      告  薪創資訊有限公司
法定代理人  黃正昆              
訴訟代理人  李夏菁律師
            胡繼元                                      
被      告  哈迪思國際股份有限公司
兼  法  定
代  理  人  黃書督              
被      告  震中股份有限公司
兼  法  定
代  理  人  黃書括              
共      同
訴訟代理人  黃世瑋律師
複 代理 人  楊士宜律師
上列當事人間侵害著作權有關財產權爭議等事件，本院於民國11
1年10月26日言詞辯論終結，判決如下：
    主  文
一、原告之訴及假執行之聲請均駁回。
二、訴訟費用由原告負擔。
　　事實及理由
一、原告主張及聲明：
　㈠原告為Ruigpro睿谷DJI Osmo Pocket數位攝影機周邊系列商
    品（下稱系爭商品）之臺灣區代理商，原告法定代理人黃正
    昆為註冊第02068072號「RUIGPRO睿谷」商標（圖樣如附圖
    所示，下稱系爭商標）之商標權人，已將本件侵權損害賠償
    請求權讓與原告。原告為銷售系爭商品，於各大通路及網路
    上皆使用經由原告自行拍攝之商品照片（下稱系爭照片）及
    宣傳文字，就該等圖文資料，原告擁有商標權、攝影圖片之
    著作權。原告於民國110年4月間蒐證被告哈迪思國際股份有
    限公司及震中股份有限公司（下稱哈迪思公司、震中公司，
    統稱被告公司）為達競爭目的，以截取部分使用，或左右映
    射，或去背押字方式盜用原告圖片，在全臺各大銷售及拍賣
    網站平台刊登銷售標示有Ruigpro品牌之系爭商品，侵害原
    告著作權及商標權，爰依著作權法第88條、商標法第68條及
    第69條第3項、民法第184條及第28條、公司法第23條第2項
    等規定，分別請求哈迪思公司、震中公司各與負責人即被告
    黃書督、黃書括負連帶賠償責任。
　㈡聲明：⒈哈迪思公司與黃書督應連帶給付原告新臺幣（下同）
    4,507,550元暨自起訴狀繕本送達翌日起至清償日止，依週
    年利率百分之五計算之利息。⒉震中公司與黃書括應連帶給
    付原告1,337,000元暨自起訴狀繕本送達翌日起至清償日止
    ，依週年利率百分之五計算之利息。⒊原告願供擔保，請准
    宣告假執行。　　
二、被告答辯及聲明：
　㈠系爭照片抄襲原廠照片，不具原創性及創作性，且原告所提
    原始檔無拍攝時間，修改時間均晚於被告公司建置網頁時間
    ，被告公司網頁商品照片來源為中國大陸原廠，並非抄襲自
    原告，並未侵害原告著作權。原告就系爭商標僅有外文部分
    之變換使用，與我國註冊第00998358號「DIGIPRO」、第011
    32455號「DIGIPRO及圖」、第01992120號「RULFIGO」商標
    近似，與第00998358號商標使用於類似商品或服務，有商標
    法第63條第1項第1款廢止事由。哈迪思公司係以「HTR」字
    樣為主要識別內容，與系爭商標不同，震中公司並未使用任
    何商標或標識。被告公司使用Ruigpro字樣在於表彰所銷售
    商品來源為原廠「RUIGPRO」大陸商上海光艷電子科技有限
    公司（下稱光艷公司），並非作為商標使用，屬商標法第36
    條第1項第1款之合理使用。且「睿谷」、「RUIGPRO」商標
    已分別由光艷公司、大陸商深圳萬華源數碼科技有限公司（
    下稱萬華源公司）於中國大陸取得註冊，兩家公司共同經營
    使用RUIGPRO品牌，縱使系爭商標在中國大陸及我國商標權
    歸屬不同權利人，被告公司向原廠進口系爭商品時系爭商標
    之商標權業已耗盡，其效果及於經同意授權註冊系爭商標之
    原告，依商標法第36條第2項規定，原告不得主張商標侵權
    。被告公司商品介紹網頁上架時間早於系爭商標核准註冊日
    期，且哈迪思公司所為標示已取得中國大陸註冊第29993852
    號RUIGPRO商標之授權，並無侵害系爭商標之故意或過失，
    原告請求損害賠償之計算方式亦無理由。　
　㈡聲明：原告之訴及其假執行之聲請均駁回，如受不利判決，
    願供擔保請准宣告免為假執行。
三、本件爭點（卷三第47頁）：
    原告依著作權法第88條，商標法第68條、第69條第3項，民
    法第184條、第28條及公司法第23條第2項規定，分別請求被
    告哈迪思公司及黃書督連帶、被告震中公司與黃書括連帶賠
    償損害，有無理由？如有理由，金額若干為適當？
四、本院得心證理由：
　㈠著作權部分：
　　原告主張被告公司甲證5網頁圖片以截取部分使用，或左右
    映射，或去背押字方式，抄襲甲證3-1系爭照片如甲證13-2
    著作權侵權比對表之「抄襲說明」欄所示。被告辯稱甲證5
    圖片來自乙證4中國大陸原廠提供之圖文檔案，甲證3-1系爭
    照片並未公開，被告無接觸可能等語。經查：
　⒈觀諸甲證4、甲證5網頁所販售均為系爭商品，被告辯稱系爭
    商品係向中國大陸原廠購買，並由大陸廠商提供商品圖片檔
    案後製為甲證5商品圖片等情，業據提出商品圖文相符之乙
    證3、乙證3-1、乙證18至20為證，參以乙證24所示甲證3-1
    圖1（＿DSC5927）、圖2（IMG＿0202）照片與被告公司網頁、
    大陸原廠網頁之商品圖檔三方比對結果，大陸原廠圖片中之
    ⑴背帶顏色淺灰；⑵主商品是穩定器；⑶鏡頭角度為正的；⑷英
    文字沒有露出「R」字；⑸螺絲上方沒有反光；⑹無白色凹洞
    ；⑺反黑處偏鏡頭擺臂上方等特徵，均與被告公司網頁圖片
    相同，而與原告照片有異，再徵以原告所提甲證3-1系爭照
    片均為系爭商品之實物拍攝，並未提出曾經公開之資料，被
    告公司乙證14所示就系爭商品銷售資訊上架時間在108年12
    月17日至109年1月間，而乙證16所示原告在110年5月間尚無
    系爭商品銷售資訊上架，被告公司就系爭商品銷售資訊在網
    路上出現時間早於原告，所使用商品圖片應非接觸抄襲自甲
    證3-1系爭照片，被告所辯甲證5圖片來源為乙證4圖檔等情
    ，信而有徵，應屬可採。
　⒉原告主張被告公司甲證5網頁之系爭商品圖片抄襲甲證3-1系
    爭照片不可採，被告並未侵害原告系爭照片著作權，原告依
    著作權法第88條、民法第184條及第28條、公司法第23條第2
    項規定，分別請求哈迪思公司、震中公司各與黃書督、黃書
    括負連帶賠償責任，即屬無據。
  ㈡商標權部分：　　
　⒈商標法第36條第2項規定：「附有註冊商標之商品，由商標權
    人或經其同意之人於國內外市場上交易流通，商標權人不得
    就該商品主張商標權。但為防止商品流通於市場後，發生變
    質、受損，或有其他正當事由者，不在此限」。觀其立法意
    旨，採商標權國際耗盡原則，指商標權人對於經其同意而流
    通於市場之商品，倘無同條項但書之情形，不問第一次投入
    市場在國內或國外，都不能再主張其權利，明文承認真品平
    行輸入之正當性。又商標權人以相同圖樣自行或授權他人於
    不同國家註冊商標，雖然在屬地主義概念下是不同的商標權
    ，但其圖樣相同，本質上排他權的發生亦源自於同一權利人
    ，不同國家之商標權人，只要彼此具有授權或法律上關係，
    亦對經授權註冊之商標權人發生耗盡結果（最高法院108年
    度台上字第397號民事判決意旨參照）。　
　⒉原告法定代理人黃正昆為系爭商標之商標權人，業將系爭商
    標侵權損害賠償請求權讓與原告。系爭商標係依商標法第30
    條第1項第12款但書規定，經中國大陸商標所有人光艷公司
    、萬華源公司等同意申請註冊。而被告公司於甲證6所示網
    頁中有使用Ruigpro字樣等情，業經原告提出甲證2、甲證6
    、甲證7為證，被告不爭執，堪信為真。
　⒊原告主張被告公司甲證6網頁就系爭商品使用Ruigpro商標，
    侵害原告系爭商標之商標權等情，提出甲證14、甲證14-1為
    證。被告否認並辯稱：「睿谷」、「RUIGPRO」商標早於系
    爭商標註冊前，由光艷公司、萬華源公司在中國大陸申請註
    冊取得商標權，該二家公司執行董事及總經理均為「邹浩」
    ，係共同經營使用RUIGPRO品牌之關係企業，系爭商標經由
    光艷公司、萬華源公司同意而在我國註冊，光艷公司為兩造
    之供應商，甲證6所示系爭商品均係向光艷公司購買，於網
    頁上商品圖片為大陸原廠提供，在網頁中使用Ruigpro字樣
    係為表彰所銷售之系爭商品來源，被告公司商品介紹網頁上
    架當時系爭商標尚未核准註冊，哈迪思公司業已取得中國大
    陸註冊第29993852號RUIGPRO商標之授權等情，提出乙證2、
    乙證3、乙證4、乙證7、乙證8、乙證10、乙證14、乙證31至
    乙證34為證。經查：
　⑴觀諸被告前揭證據，乙證2、乙證7、乙證8參佐甲證2同意申
    請註冊資料，RUIGPRO（即睿谷）品牌係由光艷公司與萬華
    源公司共同經營使用，乙證3、乙證3-1有「睿谷旗艦店」標
    示，乙證34顯示睿谷旗艦店為光艷公司經營，而乙證1、乙
    證24所示大陸原廠官方網站亦有標示「RUIGPRO」字樣，甲
    證6與前述甲證5網頁商品相同，圖片來源為乙證4圖檔，乙
    證10所示商標權人與乙證7註冊登記資料一致（卷一第363頁
    ），各該證據所示圖文內容互核大致相符，應無原告所稱臨
    訟偽作情事，原告空言否認被告部分證據之真正（卷三第13
    至17頁），尚難採憑。
　⑵光艷公司、萬華源公司為「睿谷」、「RUIGPRO」商標在中國
    大陸註冊之商標權人（乙證7），並同意原告法定代理人在
    我國註冊為系爭商標之商標權人（甲證2），被告公司附有R
    UIGPRO字樣之系爭商品係向光艷公司購買（乙證3、乙證3-1
    ），在無系爭商品由光艷公司出售流通於市場後，發生變質
    、受損之虞等情況下，依前揭規定及說明，系爭商品所附RU
    IGPRO商標之權利耗盡，其效果及於經光艷公司、萬華源公
    司同意在我國取得系爭商標註冊之原告法定代理人，原告法
    定代理人及受讓損害賠償請求權之原告，自不得就系爭商品
    對被告主張商標權。
　⒋原告主張被告公司甲證6網頁就系爭商品使用Ruigpro商標，
    侵害原告系爭商標之商標權等情不可採，原告依商標法第68
    條及第69條第3項、民法第184條及第28條、公司法第23條第
    2項規定，分別請求哈迪思公司、震中公司各與黃書督、黃
    書括負連帶賠償責任，即非有理。　
五、綜上所述，被告並未侵害原告系爭照片著作權，原告不得就
    系爭商品對被告主張商標權，原告依前揭規定分別請求哈迪
    思公司、震中公司各與黃書督、黃書括連帶賠償如聲明所示
    ，為無理由，應予駁回。原告之訴既經駁回，其假執行之聲
    請失所依據，亦應駁回。
六、本件事證已臻明確，本件其餘爭點、兩造其餘攻擊防禦方法
    及所提之證據，經本院斟酌後，認與判決結果不生影響，自
    無逐一詳予論駁之必要。
七、結論：原告之訴為無理由，依智慧財產案件審理法第1條，
    民事訴訟法第78條，判決如主文。　　　　　
中　　華　　民　　國　　111 　年　　11　　月　　11　　日
　　                      智慧財產第一庭
　　                              法  官　陳端宜
以上正本係照原本作成。
如對本判決上訴，須於判決送達後20日內向本院提出上訴狀。 
如委任律師提起上訴者，應一併繳納上訴審裁判費。
中　　華　　民　　國　　111 　年　　11　　月　　11　　日
　　　　　　　　　　　　　　　    書記官　吳祉瑩